臺灣嘉義地方法院刑事判決　　　　　　 96年度簡上字第191號
上　訴　人
即　被　告　甲○○
上列上訴人即被告因詐欺取財案件，不服本院嘉義簡易庭96年度
嘉簡字第922號中華民國96年6月11日第1審判決（聲請簡易判決
處刑案號：臺灣嘉義地方法院檢察署96年度偵字第1990號），提
起上訴，本院合議庭為第2審判決如下：
    主  文
原判決撤銷。
甲○○幫助犯詐欺取財罪，處有期徒刑月，如易科罰金，以新
臺幣壹仟元折算壹日，減為有期徒刑壹月又拾伍日，如易科罰金
，以新臺幣壹仟元折算壹日。
    事  實
一、甲○○因經濟困窘，見「巨報」廣告欄刊登收購金融機構帳
    戶之訊息，遂撥打廣告所留電話與不詳姓名年籍之某成年男
    子聯絡，其能預見若提供金融機構帳戶供不詳身分者使用，
    可能遭利用於遂行財產上犯罪目的，竟仍基於幫助詐欺取財
    之不確定故意，於民國95年9月16日下午14時許，在嘉義市
    ○○路與國華街之交岔路口處，將其向臺灣郵政股份有限公
    司忠孝分局所申辦之局號0000000、帳號0000000號之郵政存
    簿儲金簿及提款卡(含密碼)、印章等物品，以新臺幣(下同
    )5,000元之代價，出售予前來收購帳戶之上開不詳男子，幫
    助該不詳男子之詐欺集團為詐欺犯行時，作為匯款帳戶之用
    。嗣前述詐欺集團成員意圖為自己不法之所有，基於詐欺取
    財之犯意，於95年9月20日下午15時許，以電話和王肇蕙聯
    絡，並以電話轉接之方式，分別向王肇蕙佯稱其係中華電信
    股份有限公司員工及內政部警政署之員警，以王肇蕙之家用
    電話及行動電話帳單未繳，及其於郵局內之帳戶內涉及非法
    洗錢，須依其指使辦理相關手續始能保障其存款金額為由，
    要求王肇蕙辦理網路郵局，使王肇蕙因一時失察而陷於錯誤
    ，遂依該詐欺集團成員之指示辦理網路郵局功能，並於辦理
    完成後，將網路郵局之帳號告知該詐欺集團之成員。嗣王肇
    蕙發現其將網路郵局之帳號告知後，其帳戶內之17萬3,000
    元隨即遭人匯至甲○○所申請之上開郵局帳戶內，旋遭該詐
    騙集團成員提領一空，始知受騙。
二、案經王肇蕙訴由嘉義市警察局第二分局報告臺灣嘉義地方法
    院檢察署檢察官偵查聲請簡易判決處刑。
    理  由
一、本件上訴人即被告甲○○（下稱被告）於言詞辯論終結前，
    對於本件判決認定事實所引用之供述證據（含警卷、偵查卷
    及本院卷內傳聞證據），均同意為證據方法，且對證據能力
    ，未為異議。被告於本院審理時承認幫助詐欺罪名，審理過
    程復就各該證據進行辯論，前述證據復無顯不可信之情況，
    又與待證事實間具相當關聯性，本院審酌採納該等傳聞證據
    ，無礙被告於程序上之彈劾詰問權利，認前開傳聞證據，因
    而合於刑事訴訟法第159條之1、之2、之4、之5等規定，因
    而具備證據能力，合先敘明。
二、上開犯罪事實，業據被告於偵查中坦承交付系爭帳戶之存摺
    、印章及密碼予該不詳成年男子等情不諱，核與告訴人王肇
    蕙於警詢中之指述相符，復有告訴人之郵政存簿儲金簿歷史
    交易明細表，及被告上開帳戶之郵政存簿儲金立帳申請書、
    歷史交易明細表各1份在卷可稽。按於金融機構開設帳戶，
    請領存摺及提款卡，係針對個人身分之社會信用而予以資金
    流通，具有強烈之屬人性格，而金融帳戶作為個人理財之工
    具，申請開設並無任何特殊之限制，一般民眾皆得以存入最
    低開戶金額之方式申請取得，且同一人均得在不同之金融機
    構申請數個存款帳戶使用，此乃眾所週知之事實。故一旦有
    人刻意收集他人帳戶使用，依一般常識，極易判斷係隱身幕
    後之人基於使用他人帳戶，規避存提款不易遭偵查機關循線
    追查之考慮而為，自可產生與不法犯罪目的相關之合理懷疑
    。且日常生活中，不法之徒利用人頭帳戶進行之不法行為，
    最常見者不外詐騙他人錢財，此經傳播媒體多所報導，政府
    機關亦廣為宣導，一般稍具知識之人，對此情形絕難諉以不
    知。而存摺、提款卡、密碼均係與個人隱私有密切關係之重
    要物件，一般人若非基於特殊目的或情誼，斷無任意交由他
    人保管或使用之理。被告係智慮正常之成年人，其對將己有
    之存摺、密碼交付他人，極可能遭詐欺者用作詐取財物之工
    具，衡情應有所預見，猶將之交付他人使用，顯有容認犯罪
    事實發生之本意，亦堪認定。本件事證明確，被告犯行堪予
    認定。
三、被告基於幫助他人犯罪之不確定故意，將所申設之郵局帳戶
    領款所需之相關物品、資料交付他人，供他人作為詐騙之用
    ，並未參與詐欺犯行構成要件之實施。是核被告所為，係犯
    刑法第30條第1項前段、第339條第1項之幫助詐欺取財罪，
    茲依刑法第30條第2項之規定，按正犯之刑減輕之。
四、原審以被告之犯行，事證明確，予以論罪科刑，固非無見。
    惟查，原判決宣示後，中華民國96年罪犯減刑條例業經立法
    院於96年6月15日三讀通過，並自96年7月16日施行，該條例
    第2條第1項明定：犯罪在96年4月24日以前者，除本條例另
    有規定外，依下列規定減刑：一、死刑減為無期徒刑。二、
    無期徒刑減為有期徒刑20年。三、有期徒刑、拘役或罰金，
    減其刑期或金額2分之1。而被告上開犯行之犯罪時間在96年
    4月24日以前，復無該條例所規定不得減刑之例外情形，自
    合於上開條例第2條第1項第3款之規定，應依法減其宣告刑
    2分之1，原審未及引用該條例之規定，就被告之宣告刑予以
    減刑，自有未洽。被告固上訴請求諭知緩刑或較輕刑度之宣
    告，惟按刑之量定，係實體法上賦予法院得為自由裁量之事
    項，倘其未有逾越或濫用法律所規定裁量之外部及內部性界
    限，並符合法規範之體系及目的，遵守一般有效之經驗及論
    理法則，即不得任意指為違法（最高法院75年臺上字第7033
    號判例參照）。原審基於調查審理所認定之事實，斟酌卷內
    所存資料及刑法第57條所定之一切情狀，在法定刑度內加以
    考慮而為量刑，妥適反應其所認定之犯罪事實與全案情節，
    罰當其罪，尚無失出，厥無瑕疵可指。況上訴人亦未提出於
    原審判決後，有何其他足以影響量刑輕重之新事實發生，諸
    如被告獲得被害人之諒解，或被害人所受之損害更加擴大等
    等，從而，被告上訴請求諭知緩刑或為較輕刑度之宣告，並
    無理由。惟原判決既有上述之違誤，自應由本院合議庭將原
    判決予以撤銷改判。爰審酌被告幫助他人詐欺之犯行擾亂金
    融秩序，幫助詐欺行為對被害人產生之損害非微，迄今尚未
    與被害人達成和解、賠償被害人所受損害之態度、犯罪之動
    機、目的、手段、智識程度及犯後坦承犯行，犯後態度尚佳
    等一切情狀，量處如主文第2項所示之刑，並依中華民國96
    年罪犯減刑條例第2條第1項第3款規定，依法減其宣告刑2分
    之1，併諭知易科罰金之折算標準。
五、據上論斷，應依刑事訴訟法第455條之1第1項、第3項、第36
    9條第1項前段、第364條、第299條第1項前段，刑法第30條
    第1項前段、第2項、第339條第1項、第41條第1項前段，刑
    法施行法第1條之1第1項、第2項前段，中華民國96年罪犯減
    刑條例第2條第1項第3款、第7條、第9條，判決如主文。
本案經檢察官邱美英到庭執行職務。
中　　華　　民　　國　　96　　年　　8 　　月　　29　　日
                  刑事第四庭審判長法  官  蔡憲德
                                  法  官  吳育霖
                                  法　官　王慧娟
上列正本證明與原本無異。
本件不得上訴。
中　　華　　民　　國　　96　　年　　8　　月　　29　　日
                              　　書記官　黃子祝
附錄法條：
中華民國刑法第339條第1項
意圖為自己或第三人不法之所有，以詐術使人將本人或第三人之
物交付者，處5年以下有期徒刑、拘役或科或併科1千元以下罰金
。
